【裁判字號】    99,簡上,565
【裁判日期】    990729
【裁判案由】    偽造文書
【裁判全文】
臺灣板橋地方法院刑事判決             99年度簡上字第565號
上  訴  人
即  被  告  甲○○
上列上訴人即被告因偽造文書案件，不服本院99年度簡字第2852
號中華民國99年4 月29日第一審判決（聲請簡易判決處刑案號：
99年度偵字第7534號），本院管轄之第二審合議庭判決如下：
    主  文
上訴駁回。
甲○○緩刑貳年。
    事  實
一、甲○○係計程車司機，將其所有之營業小客車1 輛靠行有限
    責任臺北市第五計程汽車運輸合作社，約定由該合作社請領
    編號356-CS號汽車行車執照1 張、車牌2 面交由甲○○搭配
    上開靠行之營業小客車使用，嗣因雙方涉有民事糾紛，詎甲
    ○○因恐其停在臺北縣中和市○○路174 號附近路邊之上開
    營業小客車上所懸掛之編號356-CS號車牌2 面遭該合作社取
    回，倘未懸掛車牌又可能遭警拖吊汽車取締，竟基於行使偽
    造特種文書之犯意，於民國99年1 月1 日或2 日（原聲請簡
    易判決處刑書誤載為98年1 月15日前某日），在其位於臺北
    縣中和市○○路128 號5 樓住處，以自行裁剪紅色貼紙黏貼
    於白色厚紙板之方式，偽造前揭編號356-CS號之車牌2 面，
    並將上開營業小客車之真正車牌2 面取下，改懸掛其所偽造
    之車牌2 面而行使之，足以生損害於監理機關對於車輛車牌
    管理之正確性。嗣因該合作社委託他人尋得上開營業小客車
    ，察覺所懸掛之車牌係屬偽造，訴請偵辦，始悉上情。
二、案經有限責任臺北市第五計程汽車運輸合作社訴請臺灣板橋
    地方法院檢察署檢察官偵查起訴。
    理  由
壹、程序方面：
    按被告以外之人於審判外之言詞或書面陳述，除法律有規定
    者外，不得作為證據，刑事訴訟法第159 條第1 項固定有明
    文。惟被告以外之人於審判外之陳述，雖不符同法第159 條
    之1 至之4 之規定，而經當事人於審判程序同意作為證據，
    法院審酌該言詞陳述或書面陳述作成時之情況，認為適當者
    ，亦得為證據；當事人、代理人或辯護人於法院調查證據時
    ，知有第159 條第1 項不得為證據之情形，而未於言詞辯論
    終結前聲明異議者，視為有前項之同意，此亦據同法第159
    條之5 規定甚明。查本件被告、檢察官於本院準備程序中均
    未就證據能力提出爭執，且迄於言詞辯論終結前，亦未就本
    院所調查之證據主張有刑事訴訟法第159 條第1 項不得為證
    據之情形，應認均已同意得作為本案之證據。從而，下述證
    據資料縱有屬傳聞證據，且不符刑事訴訟法第159 條之1 至
    之4 之規定者，經本院審酌各該證據資料作成時之一切客觀
    情況，認無不適當之情事，均認有證據能力，合先敘明。
貳、實體方面：
一、上揭事實，業據被告甲○○於本院審理時認罪不諱（見本院
    第二審卷宗第43頁），核與告訴人有限責任臺北市第五計程
    汽車運輸合作社於偵查中之指訴情節相符，且有偽造之編號
    356-CS號車牌2 面扣案可資佐證，此外並有本院98年度簡上
    字第22號民事判決影本1 份、現場採證照片11幀附卷可稽。
    查被告非僅單純影印真正車牌使用而已，而係以裁剪紅色貼
    紙黏貼於白色厚紙板之方式偽造車牌，外觀與真正車牌頗為
    相似，顯有以假充真之意思，縱其營業小客車當時未有行駛
    營業，但懸掛該偽造之車牌停在公眾得出入之道路旁邊，眾
    人均得共見共聞，亦屬行使之態樣，且足生損害於監理機關
    對於真正車牌管理之正確性。綜上所述，本案事證已臻明確
    ，被告犯行堪予認定。
二、按汽車車牌，係主管機關依法令特許汽車行駛之證明，凡經
    領得車牌後，於道路上均應將之懸掛在車輛上，以供查驗，
    自屬特種文書。是核被告所為，係犯刑法第216 條、第212
    條之行使偽造特種文書罪。其偽造車牌之行為，為行使之高
    度行為所吸收，不另論罪。原審以被告罪證明確，引用刑法
    第216 條、第212 條、第41條第1 項前段、刑法施行法第1
    條之1 ，判處被告拘役20日，如易科罰金，以新臺幣1 千元
    折算1 日，並依刑法第38條第1 項第2 款諭知沒收扣案之偽
    造車牌2 面，其認事用法均無違誤，量刑亦屬適當。從而，
    被告提起本件上訴，洵無理由，應予駁回。末查，被告於5
    年內未曾因故意犯罪受有期徒刑以上刑之宣告，有臺灣高等
    法院被告全國前案紀錄表1 份在卷可參，其因與告訴人涉有
    民事訟爭，一時失慮，致罹刑章，僅將懸掛偽造車牌之汽車
    停在路邊，所犯情節尚屬輕微，認屬偶發性之犯罪，且被告
    於本院審理時坦承犯行，已有悔意，本院審酌上情，認原審
    對被告所宣告之刑，以暫不執行為適當，爰諭知緩刑2 年，
    以勵自新。
據上論斷，應依刑事訴訟法第455 條之1 第1 項、第3 項、第36
8 條，刑法第74條第1 項第2 款，判決如主文。
本案經檢察官黃明絹到庭執行職務。
中    華    民    國    99    年    7     月    29    日
                  刑事第八庭  審判長法  官  陳鴻清
                                    法  官  曹惠玲
                                    法  官  朱嘉川
以上正本證明與原本無異。
不得上訴。
                                    書記官  陳聖儒
中    華    民    國    99    年    7     月    30    日
附錄本案論罪科刑法條全文：
中華民國刑法第212條
偽造、變造護照、旅券、免許證、特許證及關於品行、能力服務
或其他相類之證書、介紹書，足以生損害於公眾或他人者，處1
年以下有期徒刑、拘役或3 百元以下罰金。
中華民國刑法第216條
行使第210 條至第215 條之文書者，依偽造、變造文書或登載不
實事項或使登載不實事項之規定處斷。

司法院資訊處製作；財團法人民間司法改革基金會備份。
